臺灣南投地方法院刑事判決
111年度金訴字第127號
                                    111年度金訴字第133號
公  訴  人  臺灣南投地方檢察署檢察官 
被      告  羅偉丞


上列被告因洗錢防制法案件，經檢察官提起公訴（111年度偵字
第2094號、第3225號）、追加起訴(111年度偵字第5405號)及移
送併辦(111年度偵字第6232號)，被告於準備程序中就被訴事實
為有罪之陳述，本院合議庭裁定由受命法官獨任進行簡式審判程
序，判決如下：
    主  文
丁○○犯如附表二編號1至3所示之罪，各處如附表二編號1至3所示
之刑及沒收。應執行有期徒刑伍月，併科罰金新臺幣肆萬元，罰
金如易服勞役，以新臺幣壹仟元折算壹日。
    犯罪事實及理由
一、犯罪事實：
　  丁○○依社會生活通常經驗，可知悉一般人均得自行申請金融
    帳戶使用，如非意圖供犯罪所用，實無收取他人金融帳戶之
    必要，並可預見申請金融帳戶提供予真實姓名、年籍不詳之
    人後，對方將可能藉由該帳戶作為詐欺被害人轉帳匯款所用
    ，以遂行詐欺取財犯行，且足以掩飾、隱匿該等犯罪所得之
    去向，而妨礙檢警查緝，竟各基於幫助詐欺取財及幫助洗錢
    之不確定故意，分別為下列犯行：
　㈠於民國110年10月19日13時前某時，以其個人之姓名、國民身
    分證統一編號、出生年月日、行動電話門號0000000000號、
    電子郵件信箱號碼wluo148@gmail.com及中華郵政股份有限
    公司郵局郵政存簿儲金帳號000-00000000000000號帳戶（下
    稱郵局帳戶）等資料，向現代財富科技有限公司（下稱現代
    財富公司）申辦為「MaiCoin」平台會員後，以每開設1個帳
    號新臺幣（下同）1,000元之代價，將上開所申設之現代財
    富公司會員資料交付予其胞姐羅玉芬轉交予不詳詐欺集團成
    年成員，並取得1,000元之報酬。嗣詐欺集團成員取得前開
    丁○○之現代財富公司會員資料，即以該會員資料向現代財富
    公司申請取得使用該公司之統一便利超商代收費用繳費條碼
    （第二段條碼）「011019Z000000000」後，詐欺集團成員即
    意圖為自己不法之所有，基於詐欺取財及洗錢之犯意聯絡，
    以附表一編號1詐欺情形欄所示方式詐欺連清宏，致連清宏
    陷於錯誤，於附表一編號1所示之時間，以附表一編號1所示
    方式，支付如附表一編號1所示之金額。
　㈡於110年11月26日6時42分許，以其個人之姓名、國民身分證
    統一編號、出生年月日、地址「南投縣○里鎮○○里00鄰○○○巷
    0號」、行動電話門號0000000000號、電子郵件信箱號wluo1
    48@gmail.com等資料，向派可有限公司（下稱派可公司）申
    辦為虛擬貨幣交易平台會員後，將上開派可公司會員資料交
    付予其胞姐羅玉芬轉交予本案詐欺集團成年成員，並取得1,
    000元之報酬。嗣詐欺集團成員取得前開丁○○之派可公司會
    員資料，即以該會員資料向派可公司申請取得使用該公司之
    統一便利超商代收費用繳費條碼（第二段條碼）「011126FU
    00000000」、「011126FU00000000」、「011126FU00000000
    」，詐欺集團成年成員即意圖為自己不法之所有，基於詐欺
    取財及洗錢之犯意聯絡，以附表一編號2詐欺情形欄所示方
    式詐欺林峻宏，致林峻宏陷於錯誤，以附表一編號2所示方
    式，分次支付如附表一編號2所示之金額。
　㈢於110年10月2日23時43分許，以其個人之姓名、國民身分證
    統一編號、出生年月日、行動電話門號0000000000號、電子
    郵件信箱wluo148@gmail.com及郵局帳戶等資料，向泓科科
    技有限公司（下稱泓科公司，該公司係英屬維京群島商幣託
    科技有限公司在國內虛擬貨幣交易平臺之代理商）所申設之
    幣託虛擬貨幣交易平臺「Bito Ex」之「Bito PRO」會員帳
    戶（即俗稱電子錢包），並以其所有之郵局帳戶實體帳戶，
    作為該幣託虛擬貨幣交易平臺會員帳戶所綁定對應之特定「
    代收代付款帳戶」後，將上開幣託虛擬貨幣交易平臺帳戶資
    料與郵局實體帳戶資料交予其胞姐羅玉芬轉交本案詐欺集團
    成年成員，並取得1,000元之報酬。嗣詐欺集團成年成員取
    得上開帳戶資料後，即意圖為自己不法之所有，基於詐欺取
    財及洗錢之犯意聯絡，分別以附表一編號3至5詐欺情形欄所
    示方式詐欺乙○○、丙○○、甲○○，致其3人均陷於錯誤，以附
    表一編號3至5所示方式，分別支付如附表一編號3至5所示之
    金額。
二、證據名稱：
　㈠被告丁○○於警詢、偵查及本院準備程序及審理中之自白。
　㈡證人即告訴人連清宏、林峻宏、乙○○、丙○○、甲○○分別於警
    詢中之指述。
　㈢告訴人連清宏與通訊軟體line暱稱「sophia」之人對話紀錄
    擷取照片7張、告訴人連清宏與通訊軟體line暱稱「Online 
    service  No2」之人之對話紀錄擷取照片8張、被告「MaiCo
    in」平台交易紀錄資料1份、被告之個人姓名、國民身分證
    統一編號、出生年月日、手機號碼、電子信箱、郵局帳戶資
    訊、國民身分證正反面照片、健保卡正面照片、個人照片資
    料各1份。
　㈣告訴人林峻宏與通訊軟體line暱稱「張專員」之人對話紀錄
    擷取照片4張、告訴人林峻宏提出統一超商代碼繳費交易紀
    錄1份、統一超商股份有限公司代收款專用繳款證明翻拍照
    片3張、派可公司提供之虛擬繳費代碼資料、被告之用戶基
    本資料、會員註冊之國民身分證正反面照片影本、入金紀錄
    、入幣記錄、提幣記錄、餘額資料各1份。
　㈤被告申設之幣託虛擬貨幣交易平台「Bito Ex」之「Bito Pro
    」會員帳戶會員資料及留存影像、會員帳號交易明細表資料
    各1份、中華郵政股份有限公司儲字第1110041519號函暨被
    告存簿儲金帳號0000000-0000000號帳戶歷史交易清單影本
    各1份。
　㈥全家便利商店股份有限公司代收款繳款證明單【第二段條碼
    ：LDZ00000000000】翻拍照片1張、告訴人乙○○與通訊軟體l
    ine暱稱「李佳薇」、「Online service」之人對話紀錄擷
    取照片26張、告訴人丙○○之全家便利商店股份有限公司代收
    款繳款證明影本1份、告訴人丙○○提出之Facebook名稱為「
    貸款專區」之貼文擷取照片2張、告訴人丙○○與通訊軟體lin
    e暱稱「Rosalyn」之人對話紀錄擷取照片1張、告訴人丙○○
    提出「Rosalyn」之人提供之超商條碼擷取照片1張、告訴人
    丙○○與「Online service」之人對話紀錄擷取照片1張。
　㈦告訴人甲○○提出之全家便利商店股份有限公司代收款繳款證
    明影本1份、告訴人甲○○與「Online service」之人對話紀
    錄翻拍照片8張、告訴人甲○○提出詐欺集團提供之借款合約
    翻拍照片3張。
　㈧被告申設之幣託虛擬貨幣交易平台「Bito Ex」之「Bito PRO
    」會員帳戶會員資料及留存影像各1份、中華郵政股份有限
    公司儲字第1110016777號函暨被告存簿儲金帳號0000000-00
    00000號帳戶歷史交易清單、儲金人紀要影本、客戶基本資
    料影本、印鑑卡影本、身分證正面影本各1份。
三、論罪科刑：
　㈠核被告就犯罪事實㈠、㈡、㈢所為，均係犯刑法第30條第1項前
    段、第339條第1項之幫助詐欺取財罪及刑法第30條第1項前
    段、洗錢防制法第14條第1項之幫助一般洗錢罪。
　㈡被告就犯罪事實㈢部分，以一提供虛擬貨幣交易平臺帳戶資
    料及郵局帳戶資料之幫助行為，使詐欺集團成員得對告訴人
    乙○○、丙○○、甲○○施用詐術，並指示告訴人等給付財物，以
    遂行詐欺取財之犯行，且達到掩飾犯罪所得去向之目的，係
    一行為同時侵害數財產法益；又如犯罪事實㈠、㈡、㈢所為，
    均以一行為觸犯幫助詐欺取財罪及幫助一般洗錢罪，為想像
    競合犯，應依刑法第55條前段規定，各從一重論以幫助一般
    洗錢罪。
　㈢被告所犯上開幫助一般洗錢罪，犯意各別，時間獨立可分，
    應予分論併罰。
　㈣臺灣南投地方檢察署檢察官111年度偵字第6232號移送併辦部
    分(即附表一編號4、5部分)，與111年度偵字第5405號追加
    起訴犯罪事實(即附表一編號3部分)具有想像競合犯之裁判
    上一罪關係，為起訴效力所及，應併予審理。
　㈤被告就犯罪事實㈠、㈡、㈢所為，均係幫助他人犯一般洗錢罪
    ，所犯情節均較正犯輕微，均依刑法第30條第2項規定，按
    正犯之刑減輕之。又洗錢防制法第16條第2項規定「犯前二
    條之罪，在偵查或審判中自白者，減輕其刑」，而被告於本
    院準備程序及審理中均自白洗錢犯行，應依洗錢防制法第16
    條第2項規定，減輕其刑，並依法遞減輕之。
　㈥審酌被告僅因經濟不佳、需錢花用，謀求個人私利，恣意交
    付個人金融帳戶會員資料予身分不詳之人，助長財產犯罪、
    破壞社會治安，並增加告訴人追討財物及執法機關追查犯罪
    所得及正犯之困難，被告迄今未賠償告訴人等之財產損害，
    及被告自陳國中畢業、從事送瓦斯工作、經濟貧困、須扶養
    5名未成年子女，妻子全職在家照顧子女等一切量刑事項，
    分別量處如主文所示之刑，並就併科罰金部分，均諭知易服
    勞役之折算標準，並定如主文所示應執行之刑，暨就併科罰
    金部分，諭知易服勞役之折算標準。
四、被告每提供1個帳戶會員資料給詐欺集團成員使用，可獲得
    報酬1,000元，據被告於本院審理中自承明確(111金訴127號
    卷第43-44頁、第62-64頁、111金訴133號卷第37-38頁、第6
    5-67頁)，被告取得之上開犯罪所得均未據扣案，應依刑法
    第38條之1第1項前段、第3項規定，於各次罪刑項下宣告沒
    收，於全部或一部不能沒收或不宜執行沒收時，追徵其價額
    。
五、依刑事訴訟法第273條之1第1項、第299條第1項前段，判決
    如主文。
六、如不服本件判決，得自收受送達之日起20日內，向本院提起
    上訴狀（須附繕本）。
本案由檢察官蔡岱霖提起公訴暨追加起訴，檢察官張桂芳移送併
辦，檢察官黃淑美到庭執行職務。
中　　華　　民　　國　　111 　年　　11　　月　　30　　日
　　　　　　　　　刑事第一庭  法　官　顏代容
以上正本與原本無異。
如不服本判決應於收受送達後20日內向本院提出上訴書狀，並應
敘述具體理由；其未敘述上訴理由者，應於上訴期間屆滿後20日
內向本院補提理由書（均須按他造當事人之人數附繕本）「切勿
逕送上級法院」。
告訴人或被害人如對於本判決不服者，應具備理由請求檢察官上
訴，其上訴期間之計算係以檢察官收受判決正本之日期為準。
中　　華　　民　　國　　111 　年　　12　　月　　1 　　日
                               書記官 廖佳慧
附錄本案論罪科刑法條全文:
中華民國刑法第339條第1項
意圖為自己或第三人不法之所有，以詐術使人將本人或第三人之
物交付者，處5年以下有期徒刑、拘役或科或併科50萬元以下罰
金。
洗錢防制法第14條第1項
有第二條各款所列洗錢行為者，處7年以下有期徒刑，併科新臺
幣5百萬元以下罰金。
附表一
編號 告訴人 繳付金額 (新臺幣) 詐欺情形 1 連清宏  10,000元 身分年籍不詳之詐欺集團成員，在社群網站Facebook以暱稱為「Sophia」（下稱「Sophia」）發布借貸貼文，連清宏因有資金借貸需求，於110年10月17日4時19分許，使用通訊軟體LINE加Sophia為好友後，Sophia隨即提供暱稱為「OnlineserviceNo.2」之通訊軟體LINE好友連結給連清宏，連清宏再於110年10月18日9時許加入暱稱「OnlineserviceNo.2」之人（下稱「OnlineserviceNo.2」）為通訊軟體LINE好友，OnlineserviceNo.2向連清宏佯稱因填錯銀行帳戶資料導致帳戶被凍結，須存入1萬元至條碼「011019Z000000000」方能解凍帳戶等語，致連清宏陷於錯誤，依指示於110年10月19日13時7分許，在新北市○○區○○路0段000號之統一超商板聖門市，刷上開繳費條碼並付款10,000元。 2 林峻宏  50,000元 林峻宏因有資金需求，於110年11月25日14時26分許，與身分年籍不詳、通訊軟體LINE暱稱為「張專員」（下稱「張專員」）之詐欺集團成員聯絡後，「張專員」以通訊軟體LINE傳訊息向林峻宏佯稱因交易失敗導致帳戶被凍結，須依指示條碼匯入金錢始能解凍等語，使林峻宏陷於錯誤，依其指示於110年11月26日22時22分至23分許，在桃園市○○區○○○路000號之統一超商五福門市，分別刷繳費條碼「011126FU00000000」、「011126FU00000000」、「011126FU00000000」存入2萬元、2萬元、1萬元。 3 乙○○  15,000元 乙○○因有資金借貸需求，於110年10月7日14時許，與身分年籍不詳、通訊軟體LINE ID為「Rosalyn」(下稱：Rosalyn)之詐欺集團成員聯繫後，依Rosalyn指示加入通訊軟體LINE暱稱為「Online service」(下稱：Online service)之人為好友，「Online service」佯稱由乙○○先到超商依提供之條碼「LDZ00000000000」繳費，嗣後將匯還款項至其帳戶等語，致乙○○陷於錯誤，於110年10月8日17時26分許，持Online service提供之繳費代碼，至澎湖縣○○鄉○○村○○00號之湖西全家門市，繳費15,000元。 4 丙○○  10,000元 丙○○於110年10月7日14時許，與身分年籍不詳、通訊軟體LINE暱稱「Rosalyn」及「Online service」之詐欺集團成員聯繫後，該成員佯以提供小額借貸，並由Rosalyn提供一組條碼，指示丙○○須先到超商刷條碼繳費等語，致丙○○陷於錯誤，依指示於110年10月8日16時07分許，在高雄市○○區○○○路000號之全家便利商店仁愛店，持該繳費條碼「00LDZ00000000000」繳付10,000元。  5 甲○○  6,000元 甲○○於110年10月8日下午某時，與身分年籍不詳、通訊軟體LINE暱稱「Online service」之詐欺集團成員聯繫後，向甲○○佯稱可提供借貸，並提供一組條碼指示甲○○須先到超商刷條碼繳費等語，致甲○○陷於錯誤，依指示於110年10月8日17時47分許，在高雄市○○區○○○路0000號之全家便利商店仁武五和門市，持該繳費條碼「00LDZ00000000000」繳付6,000元。 

附表二
編號 犯罪事實欄 論罪科刑 1 犯罪事實㈠ 丁○○幫助犯洗錢防制法第十四條第一項之一般洗錢罪，處有期徒刑參月，併科罰金新臺幣壹萬元，罰金如易服勞役，以新臺幣壹仟元折算壹日。犯罪所得新臺幣壹仟元沒收，於全部或一部不能沒收或不宜執行沒收時，追徵其價額。 2 犯罪事實㈡ 丁○○幫助犯洗錢防制法第十四條第一項之一般洗錢罪，處有期徒刑肆月，併科罰金新臺幣貳萬元，罰金如易服勞役，以新臺幣壹仟元折算壹日。犯罪所得新臺幣壹仟元沒收，於全部或一部不能沒收或不宜執行沒收時，追徵其價額。 3 犯罪事實㈢ 丁○○幫助犯洗錢防制法第十四條第一項之一般洗錢罪，處有期徒刑參月，併科罰金新臺幣參萬元，罰金如易服勞役，以新臺幣壹仟元折算壹日。犯罪所得新臺幣壹仟元沒收，於全部或一部不能沒收或不宜執行沒收時，追徵其價額。